最高法院刑事判決　　　　　　一○○年度台上字第二五○三號
上　訴　人　陳文弘
上列上訴人因偽造文書案件，不服台灣高等法院高雄分院中華民
國九十九年一月二十日第二審判決（九十八年度上訴字第一四三
五號，起訴案號：台灣屏東地方法院檢察署九十五年度偵字第四
七八四、四七八五、四七八六、四七八七號），提起上訴，本院
判決如下：
    主  文
上訴駁回。
    理  由
按刑事訴訟法第三百七十七條規定，上訴於第三審法院，非以判
決違背法令為理由，不得為之。是提起第三審上訴，應以原判決
違背法令為理由，係屬法定要件。如果上訴理由書狀並未依據卷
內訴訟資料，具體指摘原判決不適用何種法則或如何適用不當，
或所指摘原判決違法情事，顯與法律規定得為第三審上訴理由之
違法情形，不相適合時，均應認其上訴為不合法律上之程式，予
以駁回。本件原判決綜合全部卷證資料，認定上訴人陳文弘有如
其事實欄所載之行使偽造公文書犯行，已詳敘所憑之證據與認定
之理由；對於上訴人辯稱本件相關船筏之配油手冊、進出港登記
簿等相關資料，已於民國九十二年間交付潘春羽（業於九十五年
五月二十二日死亡）返還許志成、陳永發及潘慶祥（均經判處罪
刑確定）云云，為不足採，亦依調查所得證據詳予指駁、說明。
因認上訴人犯行明確，而撤銷第一審該部分之科刑判決，改判仍
從一重論處上訴人共同連續犯行使偽造公文書罪刑。而犯罪事實
之認定、證據之取捨及證明力之判斷，俱屬事實審法院之職權，
苟其取捨判斷不違背經驗法則與論理法則，即不能任意指為違法
。又認定犯罪事實所憑之證據，並不以直接證據為限，即綜合各
種證據，本於推理作用，為其認定犯罪事實之基礎，如不違背經
驗法則與論理法則，自不得指為違法，而據為上訴第三審之理由
。本件原判決已詳細敘明依憑證人即共同被告許志成、陳永發、
潘慶祥關於本件相關船筏之配油手冊、進出港登記簿等申購補貼
優惠價格漁船用油所需之相關資料，均出借或交付上訴人等證詞
，參酌卷內相關證據資料，暨其他證據調查之結果，參互勾稽，
本於事實審法院職權推理之作用，而為上訴人有罪之認定，已於
理由內逐一論述剖明其採證認事之理由，且就摒棄上訴人否認犯
罪之各辯解，證人陳文裕其後於審理時翻異之證詞，如何不足為
上訴人有利之認定等情，於理由內詳為論述、指駁，並敘明本於
調查所得之心證，定其取捨而為事實判斷之理由，所為論斷及說
明，無違經驗法則與論理法則，且屬事實審法院取捨證據職權之
適法行使，尚難漫指為違法。原判決係認定「慶祥號」船筏無在
屏東縣南仁港口進出，而上訴人偽造該船筏進出港登記簿經海巡
署屏東南仁安檢所安檢人員查核屬公文書之不實進出港紀錄，縱
該船筏有在台南市安平漁港進出之相關紀錄，亦不足採為有利於
上訴人之證據；再原判決並敘明縱未查扣相關偽造文件等證據，
無礙上訴人本件偽造不實進出港登記簿（公文書）並持以行使犯
行之理由，所為論斷，並非無據，符合論理法則且不違背社會經
驗之合理判斷，無違背法令之情形。上訴意旨，對於原判決該部
分究竟如何違背法令，並未依據卷內資料為具體之指摘，徒執陳
詞，而為否認犯罪之事實爭辯，並對原審採證認事之職權行使，
任意爭執，難謂已符合首揭法定上訴要件，其該部分上訴不合法
律上之程式，應予駁回。上訴人牽連犯詐欺得利罪部分，原判決
係依刑法第三百三十九條第二項論處，核屬刑事訴訟法第三百七
十六條第四款之案件，上揭偽造文書部分之上訴既不合法，自無
從就該牽連之輕罪併為實體上審理，依刑事訴訟法第三百七十六
條規定，此部分既經第二審判決，自不得上訴於第三審法院，上
訴人猶提起上訴，顯非適法，應併予駁回。
據上論結，應依刑事訴訟法第三百九十五條前段，判決如主文。
中    華    民    國  一○○  年    五    月   十二   日
                      最高法院刑事第九庭
                          審判長法官  石  木  欽  
                                法官  洪  佳  濱  
                                法官  韓  金  秀  
                                法官  段  景  榕  
                                法官  周  煙  平  
本件正本證明與原本無異
                                      書  記  官  
中    華    民    國  一○○  年    五    月   十七   日
                                                     m